【裁判字號】    97,聲,1154
【裁判日期】    970903
【裁判案由】    返還提存物
【裁判全文】
臺灣桃園地方法院民事裁定              97年度聲字第1154號
聲  請  人  香港商香港上海豐銀行股份有限公司
法定代理人  丁○○
代  理  人  丙○○
相  對  人  和新鋼模有限公司
兼上一人之
法定代理人  乙○○
相  對  人  甲○○
上列當事人間聲請發還擔保金事件，本院裁定如下：
    主  文
聲請駁回。
聲請程序費用由聲請人負擔。
    理  由
一、按訴訟終結後，供擔保人證明已定20日以上之期間，催告受
    擔保利益人行使權利而不行使者，法院應依供擔保人之聲請
    ，以裁定命返還其提存物，民事訴訟法第104 條第1 項第3
    款定有明文。又該條之規定，於其他依法令供訴訟上之擔保
    者，準用之，同法第106 條亦定有明文。而此所謂「訴訟終
    結」，在因假扣押或假處分所供擔保之情形，因該擔保係為
    保障受擔保利益人因不當假扣押或假處分所受損害而設，倘
    執行法院已依假扣押或假處分裁定實施假扣押或假處分之執
    行，則在執行法院撤銷其執行程序前，受擔保利益人所受損
    害仍可能繼續發生，損害額既未確定，自無強令其行使權利
    之理（最高法院85年度台抗字第645 號裁定意旨可資參照）
    。
二、聲請意旨略以：聲請人於民國97年3 月29日經行政院金融監
    督管理委員會核准概括承受中華商業銀行股份有限公司之資
    產、負債及營業，此有該會97年3 月13日金管銀(五)字第0970
    0088250 號函影本1 件在卷可憑，則有關本件擔保金之權利
    義務，應由聲請人概括承受。聲請人前遵本院96度裁全字第
    49號假扣押裁定，曾提供面額為新台幣11萬元之交通銀行開
    發金融債券第20期第2 次5 年期債票為擔保，並以本院96年
    度存字第359 號提存事件提存在案；茲因聲請人已撤銷前開
    假扣押裁定，並已聲請本院通知相對人和新鋼模有限公司（
    下稱和新公司）行使權利，而未見其行使，且聲請人因假扣
    押強制執行程序前已撤回對相對人乙○○、甲○○之執行，
    而聲請本院民事執行處核發未執行證明，為此，爰聲請返還
    上開提存物等語，並提出行政院金融監督管理委員會函、登
    載公告報紙節本、假扣押裁定、未執行證明書、撤銷假扣押
    裁定及確定證明書、通知行使權利函、提存書、國庫保管品
    收受證明書等件為證。
三、就相對人和新公司部分：查聲請人主張之前揭事實，業經本
    院依職權調閱本院96年度裁全字第49號、96年度存字第359
    號、96年度執全字第264 號、97年度全聲字第159 號卷宗，
    核閱屬實。聲請人雖已聲請本院以96年度聲字第2005號通知
    相對人和新公司，就聲請人前開假扣押之執行所受之損害限
    期行使權利，相對人已於97年1 月21日收受該通知，惟迄未
    行使權利，已據本院依職權調閱前開通知行使權利卷，閱明
    屬實，且有本院民事紀錄科查詢表2 紙附卷可按。惟稽之前
    開假扣押執行卷內資料所示，聲請人並未撤回假扣押執行程
    序，則相對人和新公司因該假扣押執行所受之損害仍可能發
    生，既不能確定不發生損害，自無強令相對人和新公司行使
    權利之理，是聲請人就相對人和新公司部分之聲請與首揭規
    定不符，不能准許。
四、就相對人乙○○、甲○○部分：按擔保提存之提存人於提存
    後，有因假扣押、假處分、假執行經裁判後未聲請執行，或
    於執行程序實施前撤回執行之聲請者，得聲請該管法院提存
    所返還提存物，提存法第18條第1 項第3 款定有明文。是如
    假扣押於執行程序實施前撤回執行之聲請或根本未聲請執行
    者，擔保人得逕向法院提存所聲請返還擔保金，無庸向法院
    聲請裁定准予返還甚明。本件聲請人於辦理提存事件後，僅
    聲請假扣押強制執行相對人和新公司之財產，並未聲請假扣
    押相對人乙○○、甲○○之財產，經本院調閱前開假扣押執
    行卷，核閱屬實，則依前開提存法之規定，聲請人就相對人
    乙○○、甲○○部分，欲請求返還提存物者，僅須提出民事
    執行處發給之「未執行證明」即得聲請返還提存物，無庸再
    由法院裁定命返還提存物。從而，聲請人就相對人乙○○、
    甲○○部分之聲請，於法不合，應予駁回，爰裁定如主文。
五、依民事訴訟法第95條、第78條，裁定如主文。
中    華    民    國    97    年    9     月    3     日
                  民事第一庭    法  官  潘進柳
以上正本係照原本作成
如對本裁定抗告須於裁定送達後10日內向本院提出抗告狀，並應
繳納抗告裁判費新台幣1,000 元。
中    華    民    國    97    年    9     月    3     日
                                書記官  李麗娟


司法院資訊處製作；財團法人民間司法改革基金會備份。
